臺灣臺東地方法院刑事判決
109年度原易字第84號
公  訴  人  臺灣臺東地方檢察署檢察官
被      告  吳元暉


選任辯護人  傅爾洵律師
上列被告因恐嚇取財等案件，經檢察官提起公訴（108年度調偵
字第195號），被告於準備程序中就被訴事實為有罪之陳述，經
本院告以簡式審判之旨，並聽取當事人之意見後，本院合議庭裁
定改行簡式審判程序，判決如下：
    主  文
吳元暉犯恐嚇取財罪，累犯，處有期徒刑玖月。扣案之水果刀壹
把沒收之。  
    事  實
一、吳元暉於民國108年1月20日22時許，在臺東縣○○市○○街000
    巷00號陳輕鬆住處飲酒時，與陳輕鬆因細故而生口角，吳元
    暉竟意圖為自己不法所有，基於恐嚇取財及傷害之接續犯意
    ，先持水果刀向陳輕鬆恫以：「拿錢來。」等語，復於108
    年1月20日23時許，在臺東縣臺東市青島街與青島街196巷之
    交岔路口，持石頭敲擊陳輕鬆頭部（傷害部分經陳輕鬆撤回
    告訴，詳如後述），再次向陳輕鬆恫以：「你如果給我3,00
    0元我就不傷害你」等語，致使陳輕鬆心生畏懼，而交付新
    臺幣（下同）2,000元，致使陳輕鬆受有頭部鈍傷、腦震盪
    、頭皮撕裂傷、頭部挫傷等傷害。嗣經陳輕鬆報警處理，經
    警循線查悉上情。
二、案經陳輕鬆訴由臺東縣警察局臺東分局報告臺灣臺東地方檢
    察署檢察官偵查起訴。
　　理  由
一、上開事實欄一所載之犯罪事實，均據被告吳元暉於本院準備
    程序、審理期日時坦承不諱（臺灣臺東地方法院109年度原
    易字第84號刑事卷宗【下稱本院卷】第181、400頁），核與
    證人即告訴人陳輕鬆於警詢、偵查及本院審理時之指訴、證
    人即被告之父吳二於警詢中之證述，及證人謝堃昌於偵查中
    之證述（證人陳輕鬆部分：見臺東縣警察局臺東分局信警偵
    字第1080013361號卷【下稱警卷】第6至13頁，臺灣臺東地
    方檢察署108年度偵字第1611號偵查卷宗【下稱偵卷】第27
    至31頁，本院卷第314至321頁；證人吳二部分：警卷第17至
    18頁；證人謝堃昌部分：臺灣臺東地方檢察署109年度交查
    字第55號偵查卷宗【下稱交查卷】第45至46頁）大抵相符，
    並有臺東縣警察局臺東分局扣押筆錄、扣押物品目錄表、職
    務報告、東基醫療財團法人臺東基督教醫院、大千綜合醫院
    診斷證明書各1份、刑案現場測繪圖1紙及刑案資料照片12張
    （見警卷第21至26、28至36頁）在卷可稽，自足認被告前開
    任意性之自白係與事實相符，亦有上開證據可資補強，堪信
    為真實。從而，本件事證明確，被告事實欄一所載之犯行，
    洵堪認定，應予依法論科。
二、論罪科刑：
  ㈠核被告所為係犯刑法第346 條第1 項之恐嚇取財罪。被告前
    於107年間因傷害案件，經本院以107年度原簡字第45號判決
    有期徒刑2月確定（下稱第一案），於107年12月15日執行完
    畢（又至被告固另因違反藥事法案件，經本院以107年度東
    原簡字第158號判決有期徒刑2月確定【於108年3月26日徒刑
    執行完畢】，並與第一案經本院以108年度聲字第116號裁定
    應執行有期徒刑3月確定，惟前開定應執行刑之裁定作成期
    日係於108年3月13日，而第一案則業於107年12月15日徒刑
    執行完畢，揆諸最高法院104 年度第6 次刑事庭會議決議意
    旨，縱前開各罪係屬數罪併罰之案件，仍不因嗣後定其執行
    刑而影響先前一罪即第一案已執行完畢之事實，附此敘明）
    ，有臺灣高等法院被告前案紀錄表1 份，及本院108年度聲
    字第116號裁定（見本院卷第373至386、408至409頁）在卷
    可考，是其於5 年內故意再犯本件有期徒刑以上之罪，依刑
    法第47條第1 項規定，為累犯；併參酌被告本件所犯顯無應
    予量處最低法定刑之情形（詳後所述），自應依同規定加重
    其刑（司法院大法官解釋釋字第775 號解釋文暨理由書、最
    高法院108年度台上字第338 號、第1387號判決理由併同參
    照）。
  ㈡爰以行為人之責任為基礎，審酌被告正值青年，不思以正途
    謀求財物，竟持先持水果刀恫嚇告訴人陳輕鬆交付金錢，再
    持石頭敲擊告訴人頭部以恫嚇告訴人交付金錢，所為甚有不
    該；惟念被告犯後坦承犯行，態度堪可；並衡酌被告自陳智
    識程度為高中肄業，職業清潔工，月薪新臺幣25,000元，無
    須扶養他人（見本院卷第401頁），暨其犯罪動機、目的、
    手段及所造成之危害等一切情狀，量處如主文所示之刑，以
    資懲儆。
三、沒收
　㈠按供犯罪所用、犯罪預備之物或犯罪所生之物，屬於犯罪行 
    為人者，得沒收之。刑法第38條第2項前段定有明文。
　㈡經查，扣案水果刀1支為被告所有，並供被告遂行本件恐嚇取
    財犯行所用，業據被告於本院審理程序時自陳在卷（見本院
    卷第398頁），爰依刑法第38條第2 項前段規定宣告沒收。
    至於未扣案之石頭1顆，雖為供被告遂行本件恐嚇取財犯行
    所用之物，然依卷內證據無從認定係被告所有，爰不予宣告
    沒收。
四、不另為不受理之諭知（被訴傷害部分）：
  ㈠公訴意旨另以：被告於108年1月20日23時許，在臺東縣臺東
    市青島街與青島街196巷之交岔路口，持石頭敲擊陳輕鬆頭
    部，再次向陳輕鬆恫以：「你如果給我3,000元我就不傷害
    你」等語，致使陳輕鬆心生畏懼，而交付新臺幣（下同）2,
    000元，致使陳輕鬆受有頭部鈍傷、腦震盪、頭皮撕裂傷、
    頭部挫傷等傷害，因認被告就該行為亦涉犯刑法第277條第1
    項之傷害罪嫌等語。
  ㈡按告訴乃論之罪，告訴人於第一審辯論終結前，得撤回其告
    訴；又告訴經撤回者，法院應諭知不受理之判決，刑事訴訟
    法第238條第1項、第303條第3款分別定有明文。
  ㈢查被告涉犯之傷害罪，依刑法第287條前段規定，須告訴乃論
    ，惟被告與告訴人業於109年10月14日達成調解，並於110年
    11月10日具狀撤回告訴，有本院調解筆錄、刑事聲請撤回狀
    各1份在卷可稽（見本院卷第131至132、329頁）。揆諸上開
    說明，本應為不受理之判決，惟此部分與前揭論罪科刑部分
    具有想像競合犯之裁判上一罪關係，爰不另為不受理之諭知
    ，附此敘明。
據上論斷，應依刑事訴訟法第273條之1第1項、第284條之1、第2
99條第1項本文，刑法第346條第1項、第47條第1 項、第38條第2
 項前段，判決如主文。
本案經檢察官王文成偵查起訴，檢察官洪清秀到庭執行職務。
中　　華　　民　　國　　111 　年　　2 　　月　　24　　日
　　　　　　　　　刑事第二庭  法　官  徐晶純
以上正本證明與原本無異。
如不服本判決應於收受送達後20日內向本院提出上訴書狀，並應
敘述具體理由；其未敘述上訴理由者，應於上訴期間屆滿後20日
內向本院補提理由書（均須按他造當事人之人數附繕本）。「切
勿逕送上級法院」。告訴人或被害人對於本判決如有不服，請書
具不服之理由狀，請求檢察官上訴者，其上訴期間之計算係以檢
察官收受判決正本之日期為準。　　　　　　　　　
                              書記官  尹  瑋
中　　華　　民　　國　　111 　年　　2 　　月　　24　　日

附錄本案論罪科刑法條全文：
中華民國刑法第277條
傷害人之身體或健康者，處五年以下有期徒刑、拘役或五十萬元
以下罰金。
犯前項之罪，因而致人於死者，處無期徒刑或七年以上有期徒刑
；致重傷者，處三年以上十年以下有期徒刑。

中華民國刑法第346條
意圖為自己或第三人不法之所有，以恐嚇使人將本人或第三人之
物交付者，處六月以上五年以下有期徒刑，得併科三萬元以下罰
金。
以前項方法得財產上不法之利益或使第三人得之者，亦同。
前二項之未遂犯罰之。